臺灣臺北地方法院刑事判決　　　　　　 95年度簡上字第323號
上　訴　人
即　被　告　甲○○
選任辯護人　王福民律師
上列被告因竊盜案件，不服本院中華民國95年10月25日95年度簡
字第3224號第一審刑事簡易判決（聲請簡易判決處刑案號：95年
度偵字第21337），提起上訴，本院管轄第二審之合議庭判決如
下：
    主  文
原判決撤銷。
甲○○竊盜，未遂，處拘役拾伍日，如易科罰金，以新臺幣壹仟
元折算壹日，並應於刑之執行完畢或赦免後，令入相當處所，施
以監護壹年。
    事  實
一、甲○○係「中度智能障礙」合併「精神分裂症」患者，於明
    顯思考形式障礙、對外界事務理會與判斷減損、社會功能及
    智能顯著退化等精神症狀下，95年9月22日凌晨零時55分許
    ，因上開病症發作，對於外界事務之知覺、理會、判斷作用
    及自由決定意思之能力，已達較普通人之平均程度顯著減低
    之程度，意圖為自己不法之所有，而基於竊盜之故意，在臺
    北市○○區○○路4段58巷38號前，見乙○○所有BC-4735號
    自用小貨車停在路邊，乃以自家用鑰匙1支（未扣案，已滅
    失，詳後述），打開該車車門，進入車內，著手翻找財物，
    尚未得手之際，已為該車車主乙○○發現，旋報警當場捕獲
    甲○○。
二、案經乙○○訴由臺北市政府警察局文山第一分局移送臺灣臺
    北地方法院檢察署檢察官偵查並聲請簡易判決處刑。
     理  由
一、訊據上訴人即被告矢口否認有何前揭犯罪事實，惟查：（一
    ）前開犯罪事實業據上訴人於檢察官偵查中坦認不諱，並自
    承我（的）鑰匙是我家的，我看那台車很爛，我想說沒有人
    ，我就去開車門等語（見95年9月22日偵查筆錄，偵查卷宗
    第20頁），核與被害人乙○○於警詢時指訴之被告行竊未遂
    情節相符（見95年9月22日警訊筆錄，附在偵查卷宗第9頁）
    ，足認被告前開偵查中之陳述，係出於任意性之自白，且與
    事實相符，本件事證明確，被告犯行堪予認定，應依法論科
    。
二、核被告所為，係犯刑法第320條第1項之普通竊盜罪。被告為
    前開竊盜犯行時，因受其所患精神病性疾患之影響，社會功
    能已顯著退化，且因該精神疾患所造成的精神障礙，業已致
    其於行為時依其辨識而行為之能力顯著降低，有被告之中華
    民國身心障礙手冊，及財團法人佛教慈濟綜合醫院臺北分院
    96年1月4日回函暨病情說明書1份在卷足憑（見本院卷第66
    頁至第69頁），爰依刑法第19條第2項之規定，減輕其刑。
    爰審酌被告犯罪之手段，未獲何等財物即被查獲，情節亦非
    重大，且有前開法定減刑事由等一切情狀，量處如所主文所
    示之刑，並諭知易科罰金之折算標準，以資懲戒。又參諸上
    開關於被告於犯罪行為前、後之精神狀況、行為舉止之認定
    ，被告因精神疾患之影響，其社會功能已顯著退化，足認有
    危害公共安全之虞，且本院業因本案被告精神耗弱而減輕其
    刑，如上所述，爰依刑法第87條第2項前段、第3項之規定，
    宣告被告於刑之執行完畢或赦免後，施以監護1年。至於被
    告所自稱用以行竊用之家用鑰匙1支，業據被告陳稱已經滅
    失，乃不併為諭知沒收。
三、原審以被告罪證明確，予以論罪科刑，固非無見。惟原審因
    適用簡易判決處刑程序，而未及審酌被告犯罪行為時之精神
    狀態顯已因其精神疾患而致依其辨識而行為之能力顯著降低
    ，是被告上訴意旨指稱患有精神疾病請求減輕其刑，非無理
    由，自應由本院予以撤銷改判。
據上論斷，應依刑事訴訟法第455條之1第1項、第3項、第369 條
第1項前段、第364條、第299條第1項前段、第450條第1項，刑法
第320條第1項、第19條第2項、第41條第1項前段、第87條第2項
前段、第3項，刑法施行法第1條之1，判決如主文。
本案經檢察官江貞諭到庭執行職務。
中　　華　　民　　國　　96　　年　　3　　月　　27　　日
　　　　　　　　　刑事第五庭審判長法  官    黃程暉
                                  法  官    李桂英
                                  法　官    林庚棟
以上正本證明與原本無異。
不得上訴。
                                  書記官    彭雅慧
中　　華　　民　　國　　96　　年　　3　　月　 30 　日
附錄本案論罪科刑法條全文
中華民國刑法第320條
（普通竊盜罪、竊佔罪）
意圖為自己或第三人不法之所有，而竊取他人之動產者，為竊盜
罪，處 5 年以下有期徒刑、拘役或 5 百元以下罰金。
意圖為自己或第三人不法之利益，而竊佔他人之不動產者，依前
項之規定處斷。
前二項之未遂犯罰之。
